【裁判字號】    96,訴,318
【裁判日期】    970530
【裁判案由】    返還車輛等
【裁判全文】
臺灣花蓮地方法院民事判決               96年度訴字第318號
原      告  乙○○
被      告  甲○○
上列當事人間請求返還車輛等事件，本院於民國97年5月15日言
詞辯論終結，判決如下：
    主  文
被告應協力將車牌號碼為5153-NZ號自小客車過戶至被告名下。
被告應代原告清償積欠花蓮縣稅捐稽徵處之牌照稅、滯納金共新
臺幣壹萬陸仟柒佰柒拾肆元，被告應代原告清償積欠交通部公路
總局臺北區監理所花蓮監理站之燃料稅、罰鍰共新臺幣貳萬伍仟
伍佰參拾元，被告應代原告清償積欠和潤企業股份有限公司之貸
款新臺幣參拾參萬貳仟玖佰伍拾陸元。
訴訟費用由被告負擔。
    事  實
一、本件被告經合法通知，未於言詞辯論期日到場，核無民事訴
    訟法第386條所列各款情形，爰依原告聲請，由其一造辯論
    而為判決。
二、原告起訴主張：原告名下所有之車牌號碼5153-NZ號自小客
    車、U9-2202號自小客車，均是被告以原告名義購入，兩造
    約定車貸被告會負責，1年以後將上開兩台自小客車過戶給
    被告。其中車牌號碼為5153-NZ號自小客車，自民國95年8月
    間由被告扣留至今，原告寄發存證信函通知被告速將該自小
    客車過戶至被告名下未果。另一輛車牌號碼為U9-2202號自
    小客車，則於94年9月29日經被告以原告名義貸款新臺幣（
    下同）38萬元購入，供作被告前妻胡薰云使用，貸款每期均
    由訴外人胡薰云支付，然該車於95年9月9日遺失在訴外人胡
    薰云住處，車貸款項也置之不理。原告受被告委任，將上開
    兩台自小客車登記在原告名義下，總計負擔如下債務：(一)51
    53-NZ號自小客車部分：96年之燃料稅11,230元、96年之牌
    照稅6,210元、滯納金1,684元、違規罰鍰14,000元。(二)U9-2
    202號自小客車部分：95年之牌照稅7,722元、滯納金1,158
    元、違規罰鍰300元、和潤企業股份有限公司之車輛貸款332
    ,956 元。爰依兩造間之約定及民法第546條第2項之規定，
    聲明：(一)被告應協力將車牌號碼為5153-NZ號自小客車過戶
    至被告名下。(二)被告應代原告清償積欠花蓮縣稅捐稽徵處之
    牌照稅、滯納金共16,774元，被告應代原告清償積欠交通部
    公路總局臺北區監理所花蓮監理站之燃料稅、罰鍰共25,530
    元，被告應代原告清償積欠和潤企業股份有限公司之貸款33
    2,956元。
三、被告則以：
（一）當初兩造同意用原告的名義購買車牌號碼為U9-2202號自
      小客車，車子是訴外人胡薰云開，是被告向原告開口借人
      頭，當時被告跟原告說訴外人胡薰云要用車，但信用不夠
      ，向原告借人頭，但沒有特別講到貸款，被告認為車子是
      訴外人胡薰云在用，應該由訴外人胡薰云繳貸款。因為U9
      -2202號自小客車遺失，被告又請原告用原告的人頭去買
      5153-NZ號自小客車，這部車子沒有貸款，是被告用現金
      買的，車子也是訴外人胡薰云在使用。針對原告之主張，
      U9-2202號自小客車有貸款，如何在1年後辦理過戶，原告
      在1年前有請訴外人邱鍾貴將5153-NZ號自小客車幫忙登記
      到訴外人胡薰云名下。
（二）關於U9-2202號自小客車部分，被告或有責任賠償車輛損
      失，但被告不能預見訴外人胡薰云會將車輛遺失，遺失前
      該車由訴外人胡薰云使用，原告對此知情且同意，原告自
      應對訴外人胡薰云請求。5153-NZ號自小客車部分，現由
      訴外人胡薰云使用中，原告請求被告協助辦理過戶至被告
      名下，若該車燃料稅、牌照稅、違規罰款由原告負擔，被
      告即無條件配合過戶。原告明知車輛均由訴外人胡薰云使
      用，稅金及罰款自應向訴外人胡薰云索討，現在今年的稅
      金又來，難道也要被告賠償，車輛又不是被告使用，難道
      違規罰款也要被告賠償等語抗辯。
（三）並聲明：請將原告之訴駁回。
四、本院之判斷：
（一）原告主張5153-NZ、U9-2202號自小客車，均是被告以原告
      名義購入，其中U9-2202號自小客車，供訴外人胡薰云使
      用，該車於95年9月9日遺失。原告迄今為此負擔之債務有
      ：(一)5153-NZ號自小客車部分：96年之燃料稅11,230元、9
      6年之牌照稅6,210元、滯納金1,684元、違規罰鍰14,000
      元。(二)U9-2202號自小客車部分：95年之牌照稅7,722元、
      滯納金1,158元、違規罰鍰300元、和潤企業股份有限公司
      之車輛貸款332,956元等事實，業據原告提出與所述相符
      之汽車車籍查詢表2紙、貸款借據暨動產抵押契約書1紙、
      違規罰鍰電腦列印單2份、汽車燃料使用費繳納通知書1紙
      、牌照稅繳款書2紙為證，並有花蓮縣警察局新城分局函
      文暨所附資料、交通部公路總局臺北區監理所花蓮監理站
      函文、和潤企業股份有限公司陳報狀、花蓮縣稅捐稽徵處
      函文各1份在卷可稽，且為被告所不爭執，此部分事實自
      堪信為真實。
（二）茲有疑問者，乃原告上開聲明是否可採？經查：
     1、就原告主張兩造有約定5153-NZ號自小客車應於購入1年
        後過戶給被告乙節，未據被告否認，被告僅抗辯若該車
        燃料稅、牌照稅、違規罰款均由原告負擔，被告即無條
        件配合過戶等語，堪信兩造間確有前揭約定，故原告主
        張被告應協力將5153-NZ號自小客車過戶至被告名下，
        為有理由。
     2、就原告主張被告應代原告清償因5153-NZ、U9-2202號自
        小客車，登記在原告名下，致原告積欠花蓮縣稅捐稽徵
        處之牌照稅、滯納金共16,774元，原告積欠交通部公路
        總局臺北區監理所花蓮監理站之燃料稅、罰鍰共25,530
        元，原告積欠和潤企業股份有限公司之貸款332,956元
        部分：按稱委任者，謂當事人約定，一方委託他方處理
        事務，他方允為處理之契約；受任人因處理委任事務，
        負擔必要債務者，得請求委任人代其清償，民法第528
        條、第546條第2項分別定有明文。本件兩造約定由被告
        以原告名義購入5153-NZ、U9-2202 號自小客車，原告
        為被告擔任該兩部自小客車之登記名義人，揆諸前揭法
        條規定，兩造間所成立者，乃委任契約，原告因此委任
        契約負擔之牌照稅、滯納金、燃料稅、罰鍰、貸款，均
        屬原告為處理委任事務而負擔之必要債務，揆諸前揭法
        條所示，原告自得向被告請求代為清償，故原告此部分
        請求亦屬有理由。至於兩造成立委任契約後，被告復將
        上開兩台自小客車交與訴外人胡薰云使用，乃被告與訴
        外人胡薰云另行成立之法律關係，被告不得藉此對抗原
        告，故被告抗辯原告應向訴外人胡薰云請求清償上開債
        務，為無理由，不足採認。
五、從而，原告依兩造間之約定及民法第546條第2項之規定，聲
    明如主文第1項、第2項所示，為有理由，應予准許。
六、本件事證已臻明確，兩造其餘攻擊防禦方法及舉證，核與判
    決之結果不生影響，爰不逐一審酌論述，併此敘明。
七、據上論結，本件原告之訴為有理由，依民事訴訟法第385條
    第1項、第78條，判決如主文。
中    華    民    國    97    年    5     月    30    日
                  臺灣花蓮地方法院民事庭
                      法      官  鄭光婷
上列為正本係照原本作成。
如不服本判決，應於送達後20日內，向本院提出上訴狀並表明上
訴理由，如於本判決宣示後送達前提起上訴者，應於判決送達後
20日內補提上訴理由書(須附繕本)。
中    華    民    國    97    年    6     月     2    日
                      法院書記官  蔡芬芳


司法院資訊處製作；財團法人民間司法改革基金會備份。
